【裁判字號】    98,抗,141
【裁判日期】    981209
【裁判案由】    本票裁定強制執行
【裁判全文】
臺灣臺南地方法院民事裁定               98年度抗字第141號
抗  告  人  甲○○
相  對  人  匯豐汽車股份有限公司
法定代理人  乙○○
上列當事人間本票裁定准許強制執行事件，抗告人對於民國98年
10月12日本院98年度司票字第2666號裁定提起抗告，本院裁定如
下：
    主  文
抗告駁回。
抗告程序費用新臺幣壹仟元由抗告人負擔。
    理  由
一、抗告意旨略以：
  (一)相對人以其執有抗告人於民國95年7月26日所簽發、票載金
    額為新臺幣（下同）360,000元之本票（下稱系爭本票），
    至今尚未清償110,916元為由，聲請強制執行。
  (二)抗告人因母親長年生病，父親工作不穩定，為謀求一職以減
    輕家計，且得就近照顧須每週必須洗腎3次之母親，遂於相
    對人公司工作。而於抗告人任職於相對人公司時，相對人告
    知，僅要查明抗告人名下是否能有一輛車或相當資產，進而
    要求抗告人簽發系爭本票，並一再向抗告人強調，此簽發本
    票並非作保，而抗告人因初出社會，不疑有他即簽發相對人
    所提供之所有文件（含系爭本票）。是以，相對人係利用抗
    告人社會經驗不足及涉世未深與抗告人極需就近有工作等弱
    點，使抗告人簽發系爭本票。
  (三)在抗告人簽發系爭本票後，相對人並要求抗告人到銀行開戶
    ，由相對人將錢存入，並要抗告人將該筆金額，復以轉帳再
    存入相對人銀行帳戶，是以，相對人並無有持有抗告人簽發
    系爭本票之原因關係，故相對人以系爭本票向鈞院聲請本票
    栽定，於法未符，爰依法提出抗告，請求廢棄原裁定等語。
二、按執票人向本票發票人行使追索權時，得聲請法院裁定後強
    制執行，票據法第123條定有明文。又本票執票人依上開規
    定聲請法院裁定准許對發票人強制執行，係屬非訟事件，此
    項聲請之裁定，僅依非訟事件程序，就本票形式上之要件是
    否具備，以審查強制執行許可與否，並無確定實體上法律關
    係存否之效力，如發票人就票據債務之存否有爭執時，應由
    發票人提起確認之訴，以資解決，最高法院56年臺抗字第
    714號、57年臺抗字第76號判例要旨可資參照。
三、經查：本件相對人主張伊執有抗告人為發票人之系爭本票，
    並免除作成拒絕證書，詎屆期提示未獲付款，依票據法第
    123條聲請裁定許可強制執行等情，業據其提出系爭本票為
    證，而依系爭本票之記載形式上觀察，其已具備本票有效要
    件，抗告人僅抗辯其簽發系爭本票非出於真意，及相對人持
    有系爭本票並無原因關係等語，惟抗告人前揭抗辯，並未具
    體說明兩造間法律關係如何，亦未提出任何證據以實其說，
    所述是否有據，已值懷疑，況其所稱縱係屬實，揆諸前揭最
    高法院判例意旨，應由抗告人另行提起訴訟，或與相對人協
    商債務清償方式，以資解決，非本件非訟程序所得審究。原
    裁定就系爭本票為許可強制執行之裁定，尚無不合，抗告人
    執前揭理由提起本件抗告，於法無據，應予駁回。
四、按非訟事件，依法應由關係人負擔費用者，法院裁定命關係
    人負擔時，應一併確定其數額；非訟事件程序費用之負擔，
    有相對人者，準用民事訴訟法有關訴訟費用之規定，非訟事
    件法第24條第1項及同法第21條第2項分別定有明文。本件抗
    告既經駁回，依上開規定，本院應予確定訴訟費用額。查抗
    告人提起本件抗告，除繳納抗告費1,000元外，未有其餘程
    序費用之支出。是以，本件應由抗告人負擔之程序費用額確
    定為1,000元。
五、據上論結，本件抗告為無理由，依非訟事件法第46條、第21
    條第2項、第24條第1項，民事訴訟法第495條之1第1項、第
    449條第1項、第78條，裁定如主文。
中    華    民    國    98    年    12    月    9     日
                  民事第二庭  法  官  侯明正
以上正本證明與原本無異。
本裁定除以適用法規顯有錯誤為理由，並經本院許可外，不得再
抗告。如提起再抗告，應於收受後10日內委任律師為訴訟代理人
向本院提出再抗告狀，並繳納再抗告費新台幣1,000元。
中    華    民    國    98    年    12    月    9     日
                              書記官  程欣怡


司法院資訊處製作；財團法人民間司法改革基金會備份。
